臺灣雲林地方法院民事判決　　　　　　　　94年度訴字第18號
原　　　告　乙○○
訴訟代理人　吳炳輝律師
被　　　告　甲○○
　　　　　　戊○
　　　　　　丙○○
　　　　　　丁○○
共　　　同　高原茂律師
訴訟代理人
上列當事人間請求損害賠償事件，本院於民國九十四年十二月六
日言詞辯論終結，判決如下：
    主  文
被告應連帶給付原告新台幣貳拾萬陸仟玖佰伍拾貳元，及自民國
九十三年十二月二十四日起至清償日止，按週年利率百分之五計
算之利息。
原告其餘之訴駁回。
訴訟費用由被告連帶負擔六分之一，餘由原告負擔。
本判決第一項原告勝訴部份得假執行；但被告如於標的物拍定、
變賣前，以新台幣貳拾萬陸仟玖佰伍拾貳元為原告預供擔保，得
免為假執行。
原告其餘假執行之聲請駁回。
    事實及理由
一、原告起訴主張：其於民國（下同）九十三年二月二十日下午
    七、八時許，於自宅外因細故與被告等人發生爭執，並遭被
    告共同毆打，致受有臀部挫傷、左側股骨頸骨折、顏面擦傷
    等傷害，被告上開傷害行為，計造成其支出醫藥費新台幣（
    下同）八萬二千四百元、交通費二千五百元、因身體受傷無
    法教學提前申請退休而減少勞動能力損失六十一萬五千一百
    元及精神上損害五十萬元。爰依共同侵權行為法律關係提起
    本訴，並聲明：（一）被告應連帶給付原告一百二十萬元及
    自起訴狀繕本送達翌日起至清償日止，按週年利率百分之五
    計算之利息，（二）願供擔保，請准宣告假執行。
二、被告則以：本件傷害實肇因於原告之妻林花定及兒子吳國輝
    分持鐵條及球棒等兇器突擊被告甲○○、丙○○等二人，是
    時並無人拉扯或推擠原告，原告係因地面有高低落差，不慎
    踩空，跌坐在地而受有傷害，被告等並無傷害原告之行為。
    又縱認原告所受傷害為被告所為，但所支出醫藥費用除與九
    十三年二月二十日診斷證明書所載傷勢相符之醫療屬必要支
    出外，其餘原告所支出胸腔內、外科、急診內科之醫藥費用
    、交通費及證明書費，因與被告之傷害行為無關，被告自不
    負賠償之責。至於原告申請退休與本件受傷無關，況其退休
    後每月仍具領退休金，並無損失可言。原告所請求精神上損
    害賠償數額亦過高，殊無理由等語，資為抗辯。並聲明：（
    一）原告之訴及假執行之聲請均駁回，（二）如受不利判決
    ，願供擔保，請准宣告免為假執行。
三、本件原告主張其於上述時間、地點遭被告共同毆打致受有臀
    部挫傷並左股骨頸骨折、左膝、左腳、臉部擦傷等傷害之事
    實，雖為被告所否認，惟查證人吳國輝於原告告訴被告等人
    刑事傷害案件檢察官偵查中到庭證稱：「當時我從外面回來
    ，看到我父親被他們四個人打，倒在地上臉、腳都有血，我
    見狀，要拉開他們，丙○○與甲○○過來打我，因為當時我
    父親受傷要緊急開刀，所以我沒有去驗傷。當時我沒有打他
    們，只有把他們撥開」（見雲林地方法院檢察署九十三年度
    他字第二八九號卷第五四頁）等語；及被告甲○○、戊○、
    丁○○於上開刑事案件檢察官偵查中亦均陳稱，被告等人當
    日與原告因發生爭執並互相拉扯，原告因而臉及臀部受有傷
    害（見雲林地方法院檢察署九十三年度他字第二八九號卷第
    五○至五一頁）等情，核與原告指訴被告四人共同毆打原告
    之情節相符。又被告四人傷害原告之犯行，經檢察官提起公
    訴後，本院以九十三年度港簡字第二四○號判決、九十四年
    度簡上字第二七號判決均判處被告四人拘役五十九日，並得
    易科罰金確定，亦經本院調閱上開刑事卷宗查核無訛。復有
    中國醫藥大學北港附設醫院診斷證明書（見卷宗第九六頁）
    、財團法人天主教聖馬爾定醫院診斷證明書（見卷宗第一四
    八頁）附卷可憑。綜合上情，堪信原告主張受被告毆打受有
    上開傷害，應屬真實，被告辯稱未毆打或拉扯原告，原告所
    受傷害係因自行跌倒所致，不足採信。因本院依卷存證據資
    料已可審認原告確因被告毆打致身體受有上開傷害，則事證
    既明，被告請求傳訊目擊證人吳投明、吳秀梅、吳建興、吳
    志中等人，以證明被告並無上開傷害行為，即無必要，附此
    敘明。
四、原告雖主張九十三年二月二十日除遭被告毆打受有上開傷害
    外，胸部亦受有內傷，胸部內傷部分至同年四月十九日始爆
    發氣胸、呼吸衰竭而至財團法人天主教聖馬爾定醫院診治等
    情，固有財團法人天主教聖馬爾定醫院出具之診斷證明書（
    見卷宗第一四九頁）為證。惟原告於案發時即九十三年二月
    二十日先至中國醫藥大學北港附設醫院治療，後轉院至財團
    法人天主教聖馬爾定醫院診治。前者診斷證明書上（見卷宗
    第九六頁）所載原告傷害為「左股骨頸骨折、左膝、左腳、
    臉部擦傷」等，後者出具之診斷證明書（見卷宗第一四八頁
    ）上則載為「臀部挫傷並左側股骨頸骨折、顏面小擦傷」等
    ，觀諸上開二家醫院所出具診斷證明書之記載原告就醫傷勢
    互核大致相符，皆無胸部之傷害甚明。本院復發函財團法人
    天主教聖馬爾定醫院詢問原告九十三年四月十九日因右側氣
    胸、呼吸衰竭就診，是否為同年二月二十日臀部挫傷並左側
    股骨頸骨折所致？經該院函覆：「吳員九十三年四月十九日
    入院是因氣胸併有呼吸衰竭，在第一次住院期間都尚屬穩定
    ，應與氣胸引呼吸衰竭無相關。」有該院九十四年十一月十
    五日（九四）惠醫字第一四九六號函在卷可稽（見卷宗第一
    五一頁），益徵原告九十三年四月十九日因氣胸引呼吸衰竭
    之情形，與被告等人同年二月二十日之傷害行為無關，是原
    告主張胸部傷勢係遭被告等人毆傷所致，難謂可採。
五、按因故意或過失不法侵害他人之權利者，負損害賠償責任；
    數人共同不法侵害他人之權利者，連帶負損害賠償責任；不
    法侵害他人之身體或健康者，對於被害人因此喪失或減少勞
    動能力或增加生活上之需要時，應負損害賠償責任；不法侵
    害他人之身體、健康、名譽、自由、信用、隱私、貞操，或
    不法侵害其他人格法益而情節重大者，被害人雖非財產上之
    損害，亦得請求賠償相當之金額。民法第一百八十四條第一
    項前段、第一百八十五條第一項前段、第一百九十三條第一
    項及第一百九十五條第一項前段分別定有明文。本件被告共
    同不法侵害原告之身體，致原告受有左側股骨頸骨折等傷害
    ，對於原告因而所受之損害，自應負連帶賠償責任，爰就原
    告請求之賠償金額，逐項審酌如下：
（一）原告主張其支出醫藥費用八萬二千四百元，固據其提出醫
      療費用收據（見卷宗第三○至五六頁）為憑。然查：其中
      就醫日期九十三年三月十一日金額六十元、一百四十元（
      見卷宗第三五頁下、三六頁上），就醫日期九十三年三月
      二十五日金額二百九十元（見卷宗第三七頁上），就醫日
      期九十三年四月八日金額三百九十元（見卷宗第三九頁上
      ），就醫日期九十三年五月六日金額三百九十元（見卷宗
      第四二頁上），就醫日期九十三年五月二十日金額三百九
      十元（見卷宗第四三頁下），就醫日期九十三年五月二十
      五日金額五十元（見卷宗第四四頁下），就醫日期九十三
      年六月十日金額三百九十元（見卷宗第四七頁上），就醫
      日期九十三年六月二十九日金額三百九十元（見卷宗第四
      八頁上），就醫日期九十三年七月二十七日金額三百九十
      元（見卷宗第四九頁上），就醫日期九十三年八月二十四
      日金額三百九十元（見卷宗第五○頁上），就醫日期九十
      三年九月二十一日金額一百九十元（見卷宗第五一頁下）
      ，就醫日期九十三年十月十九日金額五十元（見卷宗第五
      二頁上），就醫日期九十三年十月二十四日金額二萬零三
      百六十元（見卷宗第五三頁上、五四頁上），就醫日期九
      十三年十一月十六日金額三百九十元（見卷宗第五三頁下
       ）， 就醫日期九十三年十二月十四日金額三百九十元（
　　　見卷宗第五五頁上），就醫日期九十四年一月十一日金額
　　　三百九十元（見卷宗第五五頁下），共計五千零六十元，
  　　其就診科別或為胸腔內科、胸腔外科或為急診內科，均與
      本件原告所受左側股骨頸骨折等傷害無關，因之支出醫藥
      費用之損害，難認與被告之侵權行為具有相當因果關係，
      應予扣除。又就醫日期九十三年四月十九日金額一百五十
      元（見卷宗第四○頁下）、八百四十元（見卷宗第四一頁
      上）、一萬八千八百九十八元（見卷宗第三一頁上）之醫
      療費用及救護車資三千元，合計二萬二千八百八十八元，
      已如上述係為治療氣胸引呼吸衰竭所支出，與本件被告之
      侵權行為亦無涉，此部分支出，亦應扣除，原告均不得請
      求。另被告雖辯稱原告所支出之診斷證明書費用非侵權行
      為所生之損害等語。但前述診斷書費用係原告為證明損害
      發生及其範圍所必要之費用，應解為損害之一部分，仍得
      請求被告賠償（最高法院九十一年度台上字第一六一○號
      判決參照），被告此部分所辯，尚難遽採。從而，原告
      本件得請求被告賠償之醫療費用為五萬四千四百五十二元
      （計算式：00000－0000－00000＝54452）。
（二）原告於九十三年二月二十日因受傷至中國醫藥大學北港附
      設醫院治療，嗣轉至財團法人天主教聖馬爾定醫院就醫，
      支出救護車費用二千五百元，核屬就醫所需，為原告因被
      告不法侵害身體所增加之生活上需要，原告此部分請求洵
      屬有據，應予准許。
（三）再原告主張其為小學教師，距離退休年齡尚有二年，因遭
      被告毆打受傷，行動不便無法教學，不得已申請提前退休
      ，因之受有減少薪資損失六十一萬五千一百元等語。惟按
      民法第一百九十三條第一項所謂減少勞動能力，乃指職業
      上工作能力一部之滅失而言，原告職業為小學教師，其工
      作主要在將知識傳遞予學生，而原告固因遭被告毆打而受
      有傷害，然除其中左股骨頸骨折較為嚴重外，其餘均屬擦
      傷，對身體健康並無大礙，上開骨折部分之傷害於治療後
      僅需輔以工具即可行走，至多影響走動之方便性，對於腦
      部智能、語言能力、眼部視力或手部書寫、執持教具、示
      範教材等與教學有關之身體功能尚無關涉，從而原告所受
      傷害實無從影響其職業上工作能力。又查原告於九十三年
      一月份受傷前領取之薪資為六萬三千四百六十五元，受傷
      當月即九十三年二月份為六萬二千六百七十二元，受傷後
      九十三年三月至七月份，分別為六萬四千一百七十二元、
      六萬四千二百十二元、六萬四千一百九十二元、六萬四千
      二百十二元、六萬四千七百八十六元，觀之上開原告受傷
      前後所領取薪資大皆相符，足見原告受傷期間薪資並未被
      扣除，傷癒後仍可正常上班且薪資亦未減少，甚者原告受
      傷後之薪資反較受傷前略高，益證原告因受本件傷害對現
      在及將來於勞動能力上並無任何損害，此有原告所提出之
      九十三年三崙國小員工教師乙○○薪津轉存明細影本在卷
      為憑（見卷宗第五七頁）。本件傷害並未影響原告之工作
      能力既如前述，則原告在傷癒後可正常工作情形下仍申請
      退休，無論原因為何，與本件傷害並無相當因果關係應可
      認定，其復未舉證證明其因本件傷害之故而無法任職必須
      辦理退休，是其主張因被告侵害身體健康而減少勞動能力
      ，必須提前辦理退休，受有六十一萬五千一百元之薪資損
      害等情，即非可採。
（四）按以人格權遭受侵害，受有精神上之痛苦，而請求慰藉金
      之賠償，其核給之標準，應斟酌雙方之身分、資力與加害
      程度及其他各種情形核定相當之數額。本院斟酌原告為三
      十年七月十八日生，台南師範專科學校畢業（見卷宗第一
      四○頁），事故發生當時從事教職，名下有一筆土地、二
      幢房屋（見卷宗第一○二至第一○七頁），因被告之故意
      侵權行為致身體受有左股骨頸骨折、左膝、左腳、臉部擦
      傷等多處傷害，其肉體之疼痛不言可喻，精神亦當受有痛
      苦，暨被告甲○○為三十八年八月二十一日生，國民小學
      肄業，從事漁業，名下有四筆土地、一幢房屋（見卷宗第
      一○八至第一一三頁）；被告戊○為四二年五月十七日生
      ，不識字，從事漁業，名下有二輛汽車（見卷宗第一一四
      頁至第一一九頁）；被告丙○○為六十五年三月二十六日
      生，五專畢業，受僱台灣化學纖維股份有限公司，名下有
      三筆投資、一幢房屋，九十一、九十二及九十三年度申報
      之所得分別為七十三萬七千零七十四元、八十一萬四千三
      百零二元及七十九萬三千八百八十九元（見卷宗第一二○
      至第一二八頁）；被告丁○○為六十八年八月二日生，高
      職畢業，受僱工程公司，名下有一筆土地、一幢房屋、一
      輛汽車，九十一、九十二及九十三年度申報之所得分別為
      二萬一千八百元、二十三萬九千九百六十三元及五十四萬
      七千七百二十一元（見卷宗第一二九至第一三四頁），被
      告等人教育程度不高，原、被告經濟狀況普通，有稅務電
      子閘門財產所得調件明細表附卷可按（見卷宗第一○二頁
      至第一三四頁），併原告於上開刑事案件偵查中自承：「
      吳國輝回來看到我被打，有抓他們，我自己被打，也有打
      他們... 」（見雲林地方法院檢察署九十三年度他字第二
      八九號卷第五三頁）兩造當時顯係互毆，被告丙○○亦受
      原告及吳國輝、林花定毆打有左肘紅腫之傷害；被告甲○○受原告及吳國輝、林花定毆打有上背部挫傷、皮膚紅腫
      等傷害，有全民醫院開具之診斷證明書附於上開刑事案件
      偵查卷可佐（見雲林地方法院檢察署九十三年度他字第二
      八九號卷第三五至三六頁）等一切情狀，認原告請求之精
      神慰撫金，應以十五萬元為適當，超過部份不應准許。
六、從而，原告依共同侵權行為法律規定，訴請被告連帶賠償二
    十萬六千九百五十二元，及自附帶民事訴訟起訴狀繕本送達
    之翌日即九十三年十二月二十四日起至清償日止，按週年利
    率百分之五計算之法定遲延利息，洵屬正當，應予准許。逾
    此部分所為之請求，為無理由，應予駁回。本判決原告勝訴
    部分，原告雖陳明願供擔保，聲請宣告假執行，惟依民事訴
    訟法第三百八十九條第一項第五款「所命給付之金額未逾五
    十萬元之判決，法院應依職權宣告假執行」之規定，仍應由
    本院就其前揭勝訴部分依職權宣告假執行，因被告亦陳明願
    供擔保，請准免為假執行，爰酌定相當之擔保金額併宣告之
    ；原告其餘假執行之聲請，因其訴遭駁回而失所附麗，不予
    准許。
七、據上論結，本件原告之訴為一部有理由，一部無理由，依民
    事訴訟法第七十九條、第八十五條第二項、第三百八十九條
    第一項第五款、第三百九十二條第二項，判決如主文。
中　　華　　民　　國　　94　　年　　12　　月　　20　　日
                  民事第一庭    法  官  鍾貴堯
以上正本係照原本作成
如對本判決上訴，須於判決送達後廿日內向本院提出上訴狀
中　　華　　民　　國　　94　　年　　12　　月　　20　　日
                                書記官　蔡嘉萍
